臺灣士林地方法院交通事件裁定　　　　 95年度交聲字第832號
原處分機關　臺北市交通事件裁決所
異　議　人
即受處分人　甲○○
上列異議人即受處分人因違反道路交通管理處罰條例案件，對於
臺北市交通事件裁決所中華民國95年9 月26日所為之處分（原處
分案號：北市裁二字第裁22-C00000000號），聲明異議，本院裁
定如下：
    主  文
異議駁回。
    理  由
一、按汽車駕駛人，行經有燈光號誌管制之交岔路口闖紅燈者，
    ，處新臺幣（下同）1,800 元以上5,400 元以下罰鍰，並記
    違規點數3 點，道路交通管理處罰條例第53條第1 項及第63
    條第1 項第3 款分別規定甚明。
二、原處分意旨略以：異議人即受處分人甲○○（原名：林謀，
    於95年9 月4 日更名為甲○○）於95年8 月27日晚上11時15
    分許駕駛車牌號碼9C-827號營業用小客車，在臺北縣三芝鄉
    ○○路、中正路口行駛，行經有燈光號誌管制之交岔路口闖
    紅燈，為員警攔停舉發「闖紅燈」，依道路交通管理處罰條
    例第53條第1 項規定，處罰鍰2,700 元整，並依同條例第63
    條第1 項第3 款（裁決書漏引第3 款，應予補充）記違規點
    數3 點等語。
三、異議意旨略以：異議人即受處分人甲○○於95年8 月27日晚
    上9 時15分駕駛車牌號碼9C-827號營業用小客車載乘客經過
    臺北縣三芝鄉○○路、淡金路口約300 公尺處時，車速只有
    20 公 里而已，突然被後方追上的員警攔截下來。當時員警
    要他出示駕駛執照及行車駕照，並說伊有闖紅燈，當時車上
    有2位 老太太見狀下車後，聽到是被開「闖紅燈」罰單也感
    到疑惑，當時天色昏暗有下雨，因此舉發員警可能看錯車子
    ，硬說伊闖紅燈，且伊所行進之方向是直走還是轉彎，員警
    可能根本都搞不清楚，伊認為員警絕對是看錯車子，伊沒有
    闖紅燈，爰依法聲明異議云云。
四、經查：
  (一)受處分人於上揭時、地為警舉發「駕車行經有燈光號誌管制
    之交岔路口闖紅燈」之違規，舉發單位員警係以違反道路交
    通管理處罰條例第53條第1 項規定為由，當場製單舉發，受
    處分人當場簽章收受該通知單，有臺北市警察局舉發違反道
    路交通管理事件通知單1 紙附卷可稽。嗣受處分人向原處分
    機關提出陳述，經原處分機關函請原舉發單位即臺北縣政府
    警察局淡水分局調查後，依據受處分人陳述理由研判結果，
    認定受處分人確有前開違規行為，乃依道路交通管理處罰條
    例第53條第1 項、違反道路交通管理事件統一裁罰基準表等
    規定，裁處罰鍰2,700 元，異議人復於95年9 月26日收受裁
    決書之送達後，於20日內之95年10月2 日聲明異議，此有臺
    北縣政府警察局舉發違反道路交通管理事件通知單1 紙、臺
    北縣政府警察局淡水分局95年9 月13日北縣警淡交裁字第
    0950023141號函、臺北市交通事件裁決所95年9 月26日北市
    裁二字第裁22-C 00000000 號違反道路交通管理事件裁決書
    、送達證書各1 紙在卷可稽，復為受處分人所不爭執，上開
    程序事項堪予認定。
  (二)受處分人固坦承其駕駛車牌號碼9C-827號之營業用小客車於
    上揭時、地行經臺北縣淡金路、中正路口，嗣經員警吳銘忠
    攔停之事實坦承不諱，惟矢口否認有何「闖紅燈」之違規事
    實。而按道路交通管理處罰條例科處行政罰事件，依據公法
    爭議之舉證責任分配法則，固應先由行政機關就其業已履踐
    相關正當法律程序，以及人民應受處罰之客觀違反法令行為
    ，負證明之責，受處罰人就行政機關已為相當證明之前開事
    項，若主張欠缺主觀歸責條件或為其他抗辯，亦須就其所辯
    提出反證。惟行政機關對於前開應為舉證事項，並非不得以
    執行查察取締勤務人員，依據調查人證之程序，使就親歷事
    實提供不可替代之證明方法。受處罰人就該證人所述見聞經
    過之真實性倘有質疑，除依法定交互詢問程序加以檢驗外，
    亦不得僅因證人之個人身分、地位或與當事人之關係而謂其
    不得作證，或憑己意指為必須代以其他特定之證據方法，此
    在證人業已具結願依偽證罰則擔保證言可信之場合，尤屬當
    然。經查：
  1.受處分人上揭違規事實，已據證人即舉發員警吳銘忠到庭結
    證略以：本件違規是伊舉發的，當時伊巡邏到中正路淡金路
    口之路段時，停在那裡看有無人違規，因為該處常有人闖紅
    燈，因為該處是三芝國中前面，停止線是在三芝國中門口前
    ，該處因無其他岔路比較無不同來向的來車，所以容易闖越
    ，也容易疏於看號誌燈。因為那時候已經紅燈很久，受處分
    人駕駛之車號9C-827號營業用小客車沒有注意，就直接闖紅
    燈，伊便騎乘機車尾隨在後，準備至安全地方再攔停該車，
    嗣在約200 ～300 公尺之下一個路口號誌追及該車並攔停，
    向前告知其有違規闖紅燈之事實，始依法製單舉發等語。則
    依證人吳銘忠上開所證，受處分人確於上揭時、地有「駕車
    行經有燈光號誌管制之交岔路口闖紅燈」之違規事實。審酌
    證人即舉發員警吳銘忠與受處分人夙無仇怨，復在偽證重典
    之心理壓力下具結作證，當無刻意誣陷受處分人，致己身陷
    偽證重典之理，是其上開所證，當堪信憑。
  2.再應審究者，係證人即舉發員警吳銘忠誤判之可能性。查員
    警誤判之原因，或係站立之位置視線不佳，或係多數違規車
    輛致無從確認違規車輛，或係注意力欠佳等因，經一一質以
    證人吳銘忠，已據其結證稱：「（問：當時你面向何處？）
    我是面向他所行駛之方向，就是面向三芝國中。」、「（問
    ：當天是何時發現？）晚間9 點」、「（問：當天有無很多
    人闖紅燈？）忘記，但他不是唯一的一件，我常常在路口舉
    發闖紅燈，當地的計程車都知道」、「（問：當時該路口，
    車子是否很多？）沒有什麼車」、「（問：有無可能看到別
    台車闖紅燈，結果錯攔異議人的車？）沒有，我很確定是異
    議人的計程車，因為其他車都有停，只有他的車沒停，所以
    我就尾隨他，一直跟著他」、「（問：你跟隨異議人的車有
    多遠？）約1 個車身」、「（問：當時你有無穿制服？）有
    」、「（問：如何攔停的情形？）因下一個路口他有停紅燈
    ，所以我才攔到」等語，則依證人吳銘忠所證，其站立位置
    不致誤認燈號，依當時車流以及證人自始至終尾隨受處分人
    駕駛之上開車輛等情觀之，亦可排除錯認之可能。綜上，證
    人吳銘忠所證既堪信憑，誤認之可能性又可排除，其所證異
    議人確有違規等情，當與事實相符。
  3.又本院依受處分人之聲請，傳訊證人即當日車上之乘客乙○
    ○，雖據其結稱：「（問：與異議人有無認識？）沒有，我
    是打電話叫車」、「（問：95年8 月27日晚上9 時你有無坐
    異議人的車？）有」、「（問：要坐到哪裡？）我從北投要
    坐去三芝」、「（問：當天警察有無攔停異議人？）有，是
    在一個紅綠燈攔停的，當時在三芝有1 個郵局，那時候是綠
    燈，我有跟警察說我們是綠燈在行駛，不是紅燈，因為異議
    人不知道路，所以我坐在前座有看路，我有說是綠燈可以開
    過去」、「（問：你說的紅綠燈是否在淡金路上，或是在中
    正路上？）我很確定是綠燈，因為是我指路給異議人要他開
    過去，當時我是看到綠燈」等語，似有利於異議人。惟本院
    審酌證人乙○○僅係事發當日偶然在場之人，其對於本件違
    規事實之發生心裡既無預期，對當時發生之事實情狀及注意
    程度，當不及於證人即舉發員警吳銘忠。況且，人證之證據
    方法，先天上即不能排除證人於知覺的過程當中產生瑕疵，
    自己仍無自覺，蓋人並非攝影機或照相機，對所發生的一切
    ，不可能如機械般毫無錯誤地捕捉，證人未必能看到事實之
    全部，中間常可能有漏洞或空檔，證人也可能根據過去經驗
    或自己的邏輯，對於事實進行猜測推演，將漏縫填滿，所以
    漏縫部分常非證人所視或所聽，常是證人認為可能發生的事
    ，所以當證人誠實地說「看到」，至多僅是「其相信看到」
    而已。再者，證人乙○○亦無法以言語清楚描述所謂「伊指
    出綠燈之後，且要異議人過之紅綠燈」究否係員警所指受處
    分人違規闖越之紅綠燈，亦無法在簡圖上指明，本院因認尚
    不能執證人乙○○之證詞逕為有利於受處分人之認定。
  4.此外，本院又查無其他證據足資證明證人吳銘忠有捏造事實
    違法取締之情事，則其本於維護交通秩序、安全職責所為之
    舉發，自應受到合法、正確之推定，故其所為之前揭證言，
    應堪採信。
五、綜上所述，本件受處分人於前揭時、地駕車行經有燈光號誌
    管制之交岔路口闖紅燈之違規行為既堪認定，原處分機關依
    道路交通管理處罰條例第53條第1 項、第63條第1 項第3款
    之規定，裁處異議人罰鍰2,700 元，並予記違規點數3 點，
    核無不當，本件異議為無理由，應予駁回。
六、據上論斷，應依道路交通案件處理辦法第19條，裁定如主文
    。
中　　華　　民　　國　96 　　年　　1 　　月　　24 　　日
　　　　　　　　　交通法庭法　官  許辰舟
以上正本證明與原本無異。
如不服本裁定應於裁定送達後5 日內向本院提出抗告狀。
                          書記官  洪忠改
中　　華　　民　　國　　96　　年　　1 　　月　　24　　日
